臺灣高等法院臺中分院刑事判決　　　100年度交上易字第445號
上　訴　人　臺灣臺中地方法院檢察署檢察官
被　　　告　李彩鳳
上列上訴人因被告過失致死等案件，不服臺灣臺中地方法院99年
度交易字第600號，中華民國100年1月27日第一審判決（起訴案
號：臺灣臺中地方法院檢察署99年度調偵字第357號），提起上
訴，本院判決如下：
    主  文
上訴駁回。
    事實及理由
一、本案經本院審理結果，認原審判決論結欄漏引刑法第51條第
    5款，應予補正外，認事用法及量刑均無不當，應予維持，
    並引用第一審判決書記載之事實、證據及理由（如附件）。
二、原審法院檢察署檢察官上訴意旨略以：
（一）被告明知自己未取得合法駕駛執照不得駕車，亦知悉飲酒
      後不得駕車，竟於酒後搭載被害人王怡萱上路，其對於酒
      後不得駕車、無駕駛執照不得駕車等道路交通法規規範毫
      不在意之態度，應予非難。又被告於飲用酒類後血液中酒
      精濃度值高達218.5mg/dl（換算為吐氣中所含酒精濃度為
      1.40mg/dl），可知其酒後體內酒精濃度值遠高於標準值
      ，再參以其於偵查中自承：對於酒後駕車致車禍之發生過
      程已因酒醉而全無印象等語，顯見被告於駕車時，已處於
      高度酩酊狀態，醉態駕駛之情節至為重大，猶搭載被害人
      上路，足以彰顯其對於酒後駕車、無照駕車可能導致車禍
      而生危及用路人及乘客之生命、身體法益之情況漠不關心
      ，所生危害甚鉅，其違反刑法及道路交通安全規則之注意
      義務之程度不可謂為輕。而被告之過失駕駛行為，肇致被
      害人死亡，造成被害人家屬無以彌補之傷痛及損失，犯罪
      所生損害甚為嚴重，其雖坦承犯行，惟事發後對本案置之
      不理，經臺灣臺中地方法院發布通緝後始緝獲到案；且肇
      事後迄今，未與被害人家屬達成和解或賠償損害，顯見被
      告對於補償己身所犯之過錯甚為消極，難認有悛悔之意，
      犯後態度不佳，應予嚴懲。綜上所述，原審所處刑期實屬
      過輕，有違罪刑相當性原則，爰聲請撤銷原判決，對被告
      從重量刑。
（二）又據告訴人王見智具狀請求上訴，略以：原審多次督促被
      告與告訴人達成和解，被告仍置之不理，足見其犯後態度
      並非良好，且依道路交通管理處罰條例第86條規定，應加
      重其刑，原審量刑過輕等語，因之請求檢察官上訴。經核
      認其聲請上訴亦有理由，並援引為上訴理由等語。
三、惟按刑罰之量定，係屬法院自由裁量之職權行使，應審酌刑
    法第57條所列各款事由及一切情狀，為酌量輕重之標準，並
    非漫無限制；量刑輕重係屬事實審法院得依職權自由裁量之
    事項，苟已斟酌刑法第57條各款所列情狀而未逾越法定刑度
    ，不得遽指為違法；且在同一犯罪事實與情節，如別無其他
    加重或減輕之原因，下級審量定之刑，亦無過重或失輕之不
    當情形，則上級審法院對下級審法院之職權行使，原則上應
    予尊重（最高法院72年臺上字第6696號、75年臺上字第7033
    號判例及85年度臺上字第2446號判決意旨參照）。本件原審
    業已審酌被告李彩鳳無犯罪紀錄之素行（詳原審卷附臺灣高
    等法院被告前案紀錄表），惟其竟無視法律禁止酒後駕車之
    禁令，恣意酒後駕車，為警查獲時，酒測值逾法定不得駕駛
    動力交通工具之標準值甚遠；又其未考領合格駕駛執照，即
    率爾騎乘重型機車行駛於道路，且猶恣意於酒後無照騎乘機
    車上路，導致本件車禍發生，被告過失情節甚重，而其過失
    駕駛行為，直接剝奪被害人王怡萱之生命，造成被害人王怡
    萱與其家人天人永隔，永生無法回復之傷慟與遺憾，雖被告
    犯後尚知悔悟，坦承犯行，然其先經原審法院發布通緝後，
    始為警緝獲到案，復經原審法院多次促使其與被害人家屬調
    解，然均未賠償被害人家屬或達成和解之犯後態度，兼衡其
    國中畢業之智識程度及家庭經濟狀況勉持之生活狀況（詳警
    卷第5頁），暨被害人家屬之意見（詳原審卷第115頁背面）
    等一切情狀，就其所犯二罪分別量處有期徒刑2月及有期徒
    刑1 年1月，並合併定其應執行刑為有期徒刑1年2月，業已
    詳細斟酌刑法第57條各款所列情狀，且未逾越法定刑度，另
    被告未能和解之原因，業據被告於本院供稱：「一開始調解
    時，我手受傷也沒有辦法跟他們談和解，所以都是我家人跟
    他們談的。我父親有去借錢想還他們，但是真的借不到，不
    是我們不想還他們。」等語（見本院卷第21頁），核與告訴
    人王見智於本院指稱：係被告方面無錢可還等語（見本院卷
    第21頁）以及處理本件車禍之警員李朝元於原審證稱：「（
    審判長問：車禍發生在四月二十三日，為何你們到四月二十
    九日才做筆錄？）因為相驗完畢我到去醫院時，被告正在接
    受手術。隔這麼久是因為被告傷勢情形無法及時做筆錄。」
    等語（見本院卷第20頁）相符，是有關被告車禍後確實因受
    傷致未能開始談和解，嗣又因被告之父親借不到錢而無法賠
    償告訴人等情應堪認定，故原審判決量處被告上開刑度應符
    合「罰當其罪」之原則，並已就上開上訴意旨所列全部情狀
    予以審酌，並無輕重失衡之情形。綜上所述，上開上訴顯均
    無理由，應予駁回。
據上論斷，應依刑事訴訟法第368條、第373條，判決如主文。
本案經檢察官吳經綸到庭執行職務
中    華    民    國   100    年    4     月    28    日
            刑事第一庭    審判長法  官  李  璋  鵬
                                法  官  胡  森  田
                                法  官  胡  忠  文
以上正本證明與原本無異。
不得上訴。
                                書記官  廖  家  莉
中    華    民    國   100    年    4     月    28    日